【裁判字號】    90,易,650
【裁判日期】    901025
【裁判案由】    妨害自由
【裁判全文】
台灣新竹地方法院刑事判決                            九十年度易字第六五號
    公  訴  人  台灣新竹地方法院檢察署檢察官
    被      告  乙○○
右列被告因妨害自由案件，經檢察官提起公訴（九十年度偵緝字第七三號），本院判
決如左：
    主  文
乙○○以加害生命之事，恐嚇他人致生危害於安全，累犯，處有期徒刑肆月，如易科
罰金，以佰元折算壹日。
    事  實
一、乙○○於民國八十二年間違反肅清煙毒條例等案件，經判決確定後定應執行有期
    徒刑五年十月，甫於八十七年九月四日縮刑假釋後付保護管束期滿已執行完畢，
    竟於八十九年十一月十五日，在新竹縣新埔鎮下寮里六鄰下枋寮二十七號租處，
    因故與胞弟甲○○發生爭吵，詎乙○○竟基於恐嚇之犯意，對甲○○恐嚇稱：「
    要回去拿ㄅㄧㄤˋㄅㄧㄤˋ（指槍械），把全家人都幹掉」等等加害生命之言語
，致甲○○心生恐懼而危害於安全。
二、案經新竹縣警察局新埔分局報告台灣新竹地方法院檢察署檢察官偵查起訴。
    理  由
一、訊之被告乙○○固不否認有於前揭時間、地點，因故與其弟發生爭執後，乃對之
    稱：「要回去拿ㄅㄧㄤˋㄅㄧㄤˋ」等語之事實，惟否認有何恐嚇之行為，辯稱
    ：當時的意思是指鞭炮，是開玩笑並非恐嚇等語。惟查：前揭事實之經過，業據
    被害人甲○○於警訊時指稱：「因未當時我與我哥哥有吵架口角，之後他就當著
    我的面說要拿槍將我殺死，令我心生畏懼害怕」（偵卷第五頁參見）、「他剛出
    獄回來在家中鬧事，打壞家中之玻璃，我就跟他說他如此鬧事無法在家中住下去
    ，因此乙○○就出言說要將我家裡的人一個個幹掉」、「他當時說要拿ㄅㄧㄤˋ
    ㄅㄧㄤˋ，不過他只講一講並沒有拿，可是他樣子看起來很兇」（偵緝卷第四十
    二頁參見）等語明確，且通稱「ㄅㄧㄤˋㄅㄧㄤˋ」者，乃係指槍械而言，當無
    指鞭炮之說法，尤再審諸當時二人發生爭吵，被告焉有再開玩笑要拿鞭炮之理，
    是被告所辯前詞，要與常理不符，應不足採，況且，被告對之所稱「要回去拿ㄅ
    ㄧㄤˋㄅㄧㄤˋ，把全家人都幹掉」等語，客觀上觀察，應認係將加害生命之意
    思，非僅爭吵時所用之言詞，足以生危害於安全，且被告該行為，已致被害人心
    生畏怖，亦據被害人陳述明確，是本件事證已臻明確，被告犯行堪予認定。
二、次按行為後法律有變更者，適用裁判時之法律，但裁判前之法律有利於行為人者
    ，適用最有利於行為人之法律，刑法第二條第一項定有明文。而法律之有利不利
    於行為人，應綜其全部之結果，而為比較，再適用有利於行為人之法律處斷（最
    高法院二十四年上字第四六三四號判例參照）。查被告前開行為後，刑法第四十
    一條業於九十年一月四日修正為「犯最重本刑為五年以下有期徒刑以下之刑之罪
    ，而受六月以下有期徒刑或拘役之宣告，因身體、教育、職業、家庭之關係或其
    他正當事由，執行顯有困難者，得以一元以上三元以下折算一日，易科罰金。但
    確因不執行所宣告之刑，難收矯正之效或難以維持法秩序者，不在此限。」、「
    併合處罰之數罪，均有前項情形，其應執行之刑逾六月者，亦同。」，並於同年
    月十日公布施行，於同年月十二日生效，是被告行為後法律已有變更，而比較新
    舊法之規定，於所犯最重本刑為三年以下有期徒刑以下之刑之罪而諭知六月以下
    有期徒刑或拘役之宣告時，依舊法之規定應為易科罰金之諭知，而依新法之規定
    ，尚得於裁判時審酌矯正之效以及維持法秩序等情事，而得不為易科罰金之諭知
    ，因此，綜合新舊法全部結果以觀，以舊法為輕，則依刑法第二條第一項但書之
    規定，自應適用舊法即行為時之刑法第四十一條之規定，合先敘明。
三、核被告所為，係犯刑法第三百零五條之恐嚇危害安全罪。查被告於八十二年間違
    反肅清煙毒條例等案件，經判決確定後定執行有期徒刑五年十月，甫於八十七年
    九月四日縮刑假釋後付保護管束期滿已執行完畢等情，有台灣台中地方法院八十
    二年度聲字第一六二四號裁定、台灣高等法院被告全國前案紀錄表以及台灣新竹
    地方法院檢察署刑案資料查註紀錄表各乙紙附卷可稽，被告前受有期徒刑之執行
    完畢後，五年以內再犯本件有期徒刑以上之罪，為累犯，應依刑法第四十七條之
    規定，加重其刑。爰審酌被告與被害人係親兄弟之關係、當時係因故發生爭吵所
    致、被告犯罪之手段、犯罪時所受之刺激、犯罪對被害人所生之影響、犯罪後否
    認之態度，以及被害人於偵查中已經陳明不再追究之意思（偵緝卷第四十三頁參
    見）等一切情狀，量處如主文所示之刑，並諭知易科罰金之折算標準。
四、據上論斷，應依刑事訴訟法第二百九十九條第一項前段，刑法第二條第一項但書
    第三百零五條、第四十七條、修正前第四十一條，罰金罰鍰提高標準條例第一條
    前段、第二條，判決如主文。
本案經檢察官吳金棟到庭執行職務。
中      華      民      國    九十      年      十      月    二十五    日
                              台灣新竹地方法院刑事第二庭
                                  法      官    蘇  嘉  豐
右正本證明與原本無異。
如不服本判決，應於判決送達後十日內向本院提出上訴狀( 應附繕本 )。
                                  書  記  官    賴  寶  合
中      華      民      國    九十      年      十      月    二十五    日
附錄論罪科刑法條全文：
刑法第三百零五條
以加害生命、身體、自由、名譽、財產之事，恐嚇他人致生危害於安全者，處二年以
下有期徒刑、拘役或三百元以下罰金。


司法院資訊處製作；財團法人民間司法改革基金會備份。
